臺灣彰化地方法院民事裁定
110年度消債更字第71號
聲  請  人  
即債務人    賴珮琪  

代  理  人  鄭聿珊律師
上列聲請人因消費者債務清理事件聲請更生，本院裁定如下：
    主  文
聲請人自民國110年10月29日下午4時起開始更生程序。
命司法事務官進行本件更生程序。
    理  由
一、聲請意旨略以：聲請人因不能清償債務，前與最大債權銀行
    臺灣新光商業銀行於民國110年8月11日踐行法院前置調解，
    惟調解不成立，復未經法院裁定開始清算程序或宣告破產，
    爰向本院聲請更生等語。
二、按債務人不能清償債務或有不能清償之虞者，得依本條例所
    定更生或清算程序，清理其債務；債務人無擔保或無優先權
    之本金及利息債務總額未逾新臺幣（下同）1,200萬元者，
    於法院裁定開始清算程序或宣告破產前，得向法院聲請更生
    ；法院開始更生程序之裁定，應載明其年、月、日、時，並
    即時發生效力；法院裁定開始更生或清算程序後，得命司法
    事務官進行更生或清算程序，消費者債務清理條例（下稱消
    債條例）第3條、第42條第1項、第45條第1項、第16條第1項
    前段定有明文。而債務人之清償能力是處於流動性狀態，聲
    請時與法院裁定時之清償能力未必一致，應以法院裁定時為
    判斷基準時，且法院審酌所謂「不能清償或有不能清償之虞
    」，允宜綜衡債務人全部收支、信用及財產狀況，評估是否
    因負擔債務，而不能維持人性尊嚴之最基本生活條件，所陳
    報之各項支出，是否確屬必要性之支出，如曾有協商方案，
    其條件是否已無法兼顧個人生活之基本需求等情，為其判斷
    之準據。
三、經查：
（一）聲請人是否符合消債條例第151條第7項但書「因不可歸責
      於己之事由，致履行有困難者」之要件？
   1、按協商或調解成立者，債務人不得聲請更生或清算，但因
      不可歸責於己之事由，致履行有困難者，不在此限；債務
      人可處分所得扣除自己及依法應受其扶養者所必要生活費
      用之餘額，連續3個月低於協商方案應清償之金額者，推
      定有前項事由；本條例施行前，債務人依金融主管機關協
      調成立之中華民國銀行公會會員，辦理消費金融案件無擔
      保債務協商機制與金融機構成立之協商，準用前2項之規
      定，消債條例第151條第7項、第8項準用第75條第2項、第
      9項定有明文。
   2、聲請人於95年5月12日曾與斯時最大債權銀行聯邦商業銀
      行成立銀行公會債務協商，約定自95年3月10日起，以每
      月為1期，分120期、利率0%、每期還款1萬5,835元，嗣聲
      請人於96年4月9日毀諾等情，有臺灣新光商業銀行民事陳
      報狀在卷可稽，足認聲請人就曾成立之協商方案嗣後毀諾
      。
   3、依聲請人之勞保投保資料、戶籍謄本所示，聲請人於毀諾
      時之每月勞保投保薪資僅為2萬7,600元，而96年臺灣省每
      人每月最低生活費為9,509元，故再經扣除聲請人及其於9
      6年3月出生之子丙○○在毀諾時之每月最低生活費9,509元
      、4,755元（即：9,509÷2《聲請人應負擔之扶養義務比例》
      ＝4,755，小數點以下四捨五入，下同）後，聲請人之剩餘
      收入1萬3,336元（即：27,600－9,509－4,755＝13,336）顯
      然不足以負擔每月1萬5,835元之協商還款金額，故依消債
      條例第151條第9項、第8項準用第75條第2項、第7項但書
      之規定，堪認聲請人可處分所得扣除自己及丙○○之必要生
      活費用後之餘額，已連續3個月低於協商方案應清償之金
      額，推定有不可歸責於己之事由，致履行有困難，應仍得
      聲請更生。
（二）聲請人前與最大債權銀行臺灣新光商業銀行踐行調解，惟
      調解不成之情，業經本院調取110年度司消債調字第108號
      卷宗核閱屬實。
（三）聲請人債務概況：依陳報狀所示，聲請人對花旗（台灣）
      商業銀行、丁○（台灣）商業銀行、臺灣新光商業銀行、
      三信商業銀行、聯邦商業銀行、玉山商業銀行、凱基商業
      銀行、中國信託商業銀行、合作金庫資產管理股份有限公
      司、勞動部勞工保險局之無擔保債務合計為526萬873元（
      即：124,372＋241,940＋680,069＋437,097＋1,611,271＋646,
      632＋377,330＋534,973＋552,171＋55,018＝5,260,873）。
（四）聲請人資力狀況：
 　1、薪資收入：依聲請人所提出之109年12月至110年3月之薪
      資袋計算，聲請人之平均每月薪資應為3萬2,440元（即：
      （34,920＋35,420＋24,990＋34,430）÷4＝32,440）。
　 2、其他財產：聲請人之存款為1,002元、美金9.18元、澳幣1
      9.75元，且名下有人壽保險、健康保險、傷害保險、94年
      出廠之普通重型機車1部、新光金融控股股份有限公司股
      票123股；此外，聲請人即無其他財產可供清償債務，有
      聲請人107至109年度稅務電子閘門財產所得調件明細表附
      卷可參。
（五）聲請人支出狀況：
 　1、必要生活費用支出：
 （1）按債務人必要生活費用，以最近1年衛生福利部或直轄市
      政府所公告當地區每人每月最低生活費1.2倍定之，消債
      條例第64條之2第1項定有明文。
 （2）聲請人陳述：其每月須支付必要生活費用1萬5,946元等語
      ，而依前揭規定，110年臺灣省每人每月最低生活費是1萬
      3,288元，並據以計算之聲請人必要生活費用為每月1萬5,
      946元（即：13,288×1.2＝15,946），則聲請人所陳其每月
      必要生活費用為1萬5,946元，核與前揭計算所得之1萬5,9
      46元相符，堪予採認。
   2、扶養費：
 （1）按受扶養者之必要生活費用，準用第64條之2第1項規定計
      算基準數額，並依債務人依法應負擔扶養義務之比例認定
      之，又債務人證明確有必要支出者，不受最高數額及應負
      擔比例之限制，消債條例第64條之2第2項、第3項定有明
      文。又受扶養權利者，以不能維持生活而無謀生能力者為
      限，民法第1117條第1項亦有明定。
 （2）依戶籍謄本、107至109年度稅務電子閘門財產所得調件明
      細表、仁愛醫療財團法人大里仁愛醫院診斷證明書所載，
      聲請人之配偶甲○○固為63年5月出生，現正值壯年，但甲○○前因罹患腦中風併左側偏癱之病症，導致甲○○現左側肢
      體無力，無法獨立行走，日常生活需完全依賴他人照護，
      且甲○○於107至109年度並無任何所得，名下亦無財產，堪
      認甲○○並無謀生能力且有不能維持生活之情形，而有受聲
      請人扶養之必要；又依消債條例第64條之2第2、3項、民
      法第1115條第1項、第1116條之1之規定，甲○○之子女丙○○
      、乙○○既無謀生能力（理由詳如下述），則甲○○之扶養費
      自應由聲請人單獨負擔；另依消債條例第64條之2第2項之
      規定，甲○○之之每月必要生活費用依110年臺灣省每人每
      月最低生活費1.2倍定之，為1萬5,946元，故聲請人對甲○○應負擔之扶養費是1萬5,946元；而聲請人既陳稱：其每
      月須支付扶養費1萬5,946元給甲○○等語，核與前揭計算所
      得之1萬5,946元相符，則自應以1萬5,946元作為聲請人給
      付扶養費給甲○○之計算金額。
 （3）依戶籍謄本、107至109年度稅務電子閘門財產所得調件明
      細表所載，聲請人之子女丙○○、乙○○分別為96年3月、102
      年2月出生，迄今均尚未成年，且其等於107至109年度均
      無任何所得，名下亦無任何財產，堪認丙○○、乙○○有受聲
      請人扶養之必要；又參酌消債條例第64條之2第2、3項、
      民法第1115條第1項、第3項之規定，丙○○、乙○○之父甲○○
      既無謀生能力而須仰賴聲請人之扶養，業如前述，則丙○○
      、乙○○之扶養費自應由聲請人單獨負擔；另依消債條例第
      64條之2第2項之規定，丙○○、乙○○之每月必要生活費用若
      依110年臺灣省每人每月最低生活費1.2倍定之，均為1萬5
      ,946元，故聲請人對丙○○、乙○○應負擔之扶養費均是1萬5
      ,946元，合計3萬1,892元，並再扣除丙○○、乙○○所領取之
      低收子女補助5,604元後，聲請人對丙○○、乙○○實際上應
      負擔之扶養費合計是2萬6,288元，至聲請人逾此範圍之主
      張，並無提出證據佐證，難認有據。　　　
（六）綜上，聲請人每月收入3萬2,440元，扣除聲請人個人之每
      月必要生活費用1萬5,946元及每月所支出之扶養費1萬5,9
      46元、2萬6,288元後，已無餘額可供清償所積欠之債務5,
      26萬873元；另酌以聲請人其他財產價值不高，所能提供
      清償債務範圍亦屬有限，故聲請人實有藉助更生制度調整
      其與債權人間之權利義務關係而重建其經濟生活之必要。
四、綜上所述，本院綜合聲請人之清償能力，堪認聲請人客觀上
    對已屆清償期之債務有不能清償或難以清償之虞，又其所負
    無擔保或無優先權之債務未逾1,200萬元，且未經法院裁定
    開始清算程序或宣告破產，復無消債條例第46條各款所定駁
    回更生聲請之事由存在，則聲請人聲請更生，洵屬有據，應
    予准許。至聲請人於更生程序進行中，應說明：就其他財產
    是否一併納入更生方案，並提出足以為債權人會議可決或經
    法院認為公允之更生方案以供採擇。而司法事務官於進行本
    件更生程序、協助聲請人提出更生方案時，亦應依聲請人之
    薪資變化、社會常情及現實環境衡量聲請人之償債能力，並
    酌留其生活上應變所需費用，進而協助聲請人擬定允當之更
    生方案，始符消債條例重建債務人經濟生活之立法目的，附
    此敘明。
五、依消債條例第11條第1項、第45條第1項、第16條第1項，裁
    定如主文。
中　　華　　民　　國　　110 　年　　10　　月　　29　　日
              民事第四庭    法　　　官　許嘉仁
以上正本係照原本作成。
本裁定不得抗告。
中　　華　　民　　國　　110 　年　　10　　月　　29　　日
                            書　記　官　曾靖雯